【裁判字號】    89,易,758
【裁判日期】    900322
【裁判案由】    業務侵占
【裁判全文】
臺灣花蓮地方法院刑事判決                          八十九年度易字第七五八號
    公  訴  人  臺灣花蓮地方法院檢察署檢察官
    被      告  丙○○
右列被告因業務侵占案件，經檢察官提起公訴（八十九年度偵字第二○一三號），本
院判決如左：
    主  文
丙○○連續意圖為自己不法之所有，而侵占對於業務上所持有之物，處有期徒刑玖月
。緩刑參年。
    事  實
一、丙○○於民國八十九年二月間擔任全虹企業股份有限公司（下稱全虹公司）花蓮
    市國聯分店店長職務，平日負責銷貨及收款業務，為從事業務之人，竟意圖為自
    己不法所有，基於概括之犯意，自同年二月間某日起至同年五月間止，趁職務之
    便，未依規定將每日售出所得之貨款匯入公司帳戶，竟連續多次將所收貨款侵占
    入己，其數額共計新台幣（下同）十六萬二千元，並已花用殆盡。復將店內庫存
    之行動電話、附屬配件等品名、數量不詳之貨物據為己有，變賣予他人牟利。丙
    ○○為掩飾上開侵占貨款之犯行，遂向全虹公司會計人員告以匯款單遺失等語，
    致該公司未能立即查知款項短少。嗣於同年五月下旬，移交店長職務時，經該公
    司察覺有異，始知上情。
二、案經全虹公司訴請臺灣花蓮地方法院檢察署檢察官偵查起訴。
    理  由
一、訊據被告丙○○對於陸續侵占貨款十六萬二千元之部分坦承不諱，然矢口否認有
    侵占貨物之犯行，先辯稱：是之前的店長移交就不確實云云，復辯以：每個月都
    有盤點，我接該店兩個月這期間盤點都正常，移給下手時，在盤點時才發現有短
    少。總公司是來查十六萬元的貨款的部分，間接才查出手機短少，是電腦的數量
    與實際不符。悔過書是針對十六萬兩千元貨款所寫，且我當時是因盤點後，不了
    解為何發生這種事，因任店長，只想趕快把事情解決，才在悔過書寫動用手機等
    語。云云。經查：
  （一）被告先後多次侵占售貨款項之事實，業據告訴代理人楊正輝指訴綦詳，並有
        全虹公司店長交接清單影本一份、被告親自書立之悔過書影本二紙附卷可參
        ，故被告自白其侵占貨款，亦有上開證據足佐，堪認被告此部分犯行已屬明
        確。
  （二）被告於偵查中已坦承：有侵占部分貨物，但並無高達七十九萬多元等詞，且
        全虹公司宜蘭、花東地區主任即證人甲○○到庭證稱：「經我們盤點，貨款
        及貨物確實有短少，我們盤點後，報給稽核室處裡。被告自己也有承認，侵
        吞貨款及貨物」、「（法官問證人甲○○：當初有無跟被告直接進行盤點？
        ）有，是我們兩個人當面盤點，但也有請店內的人員幫忙。」、「就正常進
        出貨的情形，公司都有一套完整的制度做控管，日常進出貨跟總公司都有電
        腦連線，而且銷貨的貨款隔天就要匯給公司，平常由店長負其總責。本件是
        因為被告沒有按時將貨款匯給總公司，而且款項短少，我們才會下來查核，
        因而發現本案，事後發現被告的盤點也不確實，貨物短少很多。」等語，而
        證人乙○○則證稱：「（法官問證人乙○○：有無在全虹通訊花蓮國聯店擔
        任店長職務？）有，在八十七年十月十三日進全虹公司服務，到八十八年年
        底公司通知我接任國聯店的店長職務，一直到八十九年二月二十三或二十四
        日交接後離職」、「（法官問證人乙○○：在你擔任店長職務時，進出貨盤
        點是否確實，有無發生貨款、貨物短少之情形？）盤點確實，沒有發生貨款
        及貨物短少之情形。我是完全交接清楚後才離職。當時是我跟被告及甲○○
        三人一起進行盤點，因為甲○○是專員他必須要在場監督，然後再把資料送
        回稽核室確認，我才能免除責任，這樣才算交接完成。當時我是直接交接給
        被告，並不是透過第三人交接，當場她也簽名確認無誤」等詞，堪認前任店
        長乙○○交接予被告時，業經盤點明確，況若被告交接時察覺貨品短少，為
        何仍予交接而未及時反應？故被告辯稱接任店長時，其貨物即有短少等語，
        應不可採。另被告復辯以：接任店長時盤點均正常等語，係移給下手時才發
        現不正常云云，然查，被告任店長時均由伊負責銷貨業務，若如被告所言貨
        物盤點均正常，為何會於其卸任移交之一夕之間，發生貨物短少之事，故其
        上開所辯亦不足採信。況被告於八十九年五月十六日製作之悔過書亦載明：
        「．．．又要面對未解決之其他帳款，便動用店內部分手機，款項並未入帳
        ．．．」等詞，參諸被告為一有工作經驗之成年人，其當知書寫上開文字交
        與全虹公司後，該公司定會以此作為被告侵占之憑據之一，其卻仍明白表示
        有上開侵占貨物之行為，應堪認該悔過書之內容係出於被告之真意所為，其
        上開諸多辯詞，應屬事後卸責之詞，委不足採。
  （三）雖告訴人以被告侵占行動電話約一百零三支、電池等其他附屬配件，所侵占
        貨物之數額達七十九萬零三百五十四元，並提出國聯電庫存明細表一份為證
        ，然因告訴代理人楊正輝亦在庭表明無法查出短少之手機流向何處等語，況
        查無積極證據足認被告侵占貨物之數額確如告訴人所指訴之數量相當，故就
        被告侵占貨物之數量，則未能全然引據告訴人所提出之庫存明細表作為被告
        侵占貨物之項目。然依上開（二）之說明，仍足認定被告確實有侵占該店一
        定數量之貨物，併此敘明。綜合上開證據，堪認被告確有侵占貨款及貨物之
        犯行。本件事證明確，被告之犯行，應予認定。
二、核被告丙○○所為，係犯刑法第三百三十六條第二項之業務侵占罪。又被告先後
    多次業務侵占行為，時間緊接，構成要件同一，犯罪手法相同，顯係基於概括犯
    意而為，均應依連續犯之規定，論以一罪，並依法加重其刑。爰審酌被告為一己
    私利多次為侵占犯行，惡性非輕，惟犯罪後部分坦承犯行之態度，並已生悔悟之
    心，且表明願積極負起賠償告訴人損失之責等情，量處如主文所示之刑。又被告
    未曾受有期徒刑以上刑之宣告，此有臺灣花蓮地方法院檢察署刑案資料查註紀錄
    表、本院被告全國前案紀錄表在卷可參，其經本次科刑教訓，應知警惕，當無再
    犯之虞，本院認本件對被告所處之刑，以暫不執行為適當，併宣告緩刑三年，以
    啟自新。
據上論結，應依刑事訴訟法第二百九十九條第一項前段，刑法第五十六條、第三百三
十六條第二項、第七十四條第一款，罰金罰鍰提高標準條例第一條前段，判決如主文
。
本案經檢察官李子春到庭執行職務。
中      華      民      國    九  十    年      三      月    二十二    日
                              臺灣花蓮地方法院刑事庭
                                  法  官  鄭  培  麗
右正本證明與原本無異。
如對本判決不服，應於送達後十日內，向本院提出上訴狀。（應抄附繕本）告訴人或
被害人如對於本判決不服者，應具備理由請求檢察官上訴，其上訴期間之計算係以檢
察官收受判決正本之日期為準。
                                  法院書記官
中      華      民      國    九  十    年      三      月    二十四    日
附錄本判決論罪之法律條文：
刑法第三百三十六條
對於公務上或因公益所持有之物，犯前條第一項之罪者，處一年以上七年以下有期徒
刑，得併科五千元以下罰金。
對於業務上所持有之物，犯前條第一項之罪者，處六月以上五年以下有期徒刑，得併
科三千元以下罰金。
前二項之未遂犯罰之。


司法院資訊處製作；財團法人民間司法改革基金會備份。
